【裁判字號】    97,易,660
【裁判日期】    970919
【裁判案由】    妨害自由
【裁判全文】
臺灣臺北地方法院刑事判決               97年度易字第660號
公  訴  人  臺灣臺北地方法院檢察署檢察官
被      告  甲○○
                    號4樓
上列被告因妨害自由案件，經檢察官聲請簡易判決處刑（九十七
年度偵字第二四八九號），經本院認為不宜以簡易判決處刑，改
依通常程序審理，本院判決如下：
    主  文
甲○○無罪。
    理  由
一、公訴意旨略以：被告甲○○因不滿臺北市中山區松江里里長
    丁○○檢舉其涉賭博，遂於民國九十六年十二月十四日下午
    八時二十分許，偕同五、六名不詳之成年男子，前往臺北市
    中山區○○路二五九巷十四號一樓松江里辦公室，復基於恐
    嚇之直接故意，在丁○○召開都市更新計畫會議之際，以加
    害丁○○生命、身體之事，恐嚇丁○○：該五、六名流氓係
    伊帶來的，並將使陳男無法繼續經營商店，及最後一次警告
    陳男不得在鄰里內之轉角處劃設紅色標線等語，致丁○○心
    生畏懼並生危害於安全。嗣經丁○○訴辦，為警循線查獲。
    因認被告涉有刑法三百零五條之恐嚇危害安全罪嫌。
二、按犯罪事實應依證據認定之，無證據不得認定犯罪事實；又
    不能證明犯罪者，應諭知無罪之判決，刑事訴訟法第一百五
    十四條第二項，第三百零一條第一項分別定有明文。而告訴
    人之告訴，係以使被告受刑事訴追為目的，是其陳述是否與
    事實相符，仍應調查其他證據以資審認（最高法院五十二年
    台上字第一三００號判例意旨參照）。且所謂證據，須適於
    為被告犯罪事實之證明者，始得為斷罪之資料；如未能發現
    相當證據，或證據不足以證明，自不能以推測或擬制之方法
    ，以為裁判之基礎（最高法院二十九年上字第三一０五號、
    四十年台上字第八六號判決意旨參照）。再刑事訴訟上證明
    之資料，無論其為直接或間接證據，均須達於通常一般之人
    均不致有所懷疑，而得確信其為真實之程度，始得據為有罪
    之認定，若其關於被告是否犯罪之證明未能達此程度，而有
    合理懷疑之存在，致使無從形成有罪之確信，根據「罪證有
    疑，利於被告」之證據法則，即不得遽為不利被告之認定（
    最高法院七十六年台上字第四九八六號判決意旨參照）。
三、證據能力部分：
    (一)按刑事訴訟法新制採改良式當事人進行主義，為保障被告
      防禦權及維護直接審理與言詞審理原則，刑事訴訟法第一
      百五十九條第一項規定：「被告以外之人於審判外之言詞
      或書面陳述，除法律有規定者外，不得作為證據」，酌採
      英美法之傳聞法則。次按被告以外之人於偵查中向檢察官
      所為之陳述，除顯有不可信之情況者外，得為證據，同法
      第一百五十九條之一第二項復有明定，此所稱「不可信之
      情況」，法院應審酌被告以外之人於陳述時之外在環境及
      情況，例如：陳述時之心理狀況、有無受到外力干擾等，
      以為判斷之依據，故係決定陳述有無證據能力，而非決定
      陳述內容之證明力（參見法院辦理刑事訴訟案件應行注意
      事項第八十九點）。惟證人、鑑定人依法應具結而未具結
      者，其證言或鑑定意見，不得作為證據，刑事訴訟法第一
      百五十八條之三定有明文。而告訴人係向司法警察機關或
      偵查機關申告犯罪事實而要求訴追之人，其於我國刑事訴
      訟法中，並非法定列舉之獨立證據方法，若以告訴人所親
      身經歷之被害經過，作為認定犯罪事實之依據時，乃居於
      證人之地位，亦即其證據方法為證人，必須踐行有關證人
      之證據調查程序，除非有依法不得令其具結之情形，否則
      應命其具結，若依法應具結而未具結時，該告訴人有關被
      害事實之陳述，無證據能力，法院不得採其陳述作為判決
      之基礎（最高法院九十三年度臺上字第五九六四號、九十
      六年度臺上字第二一三二號判決意旨參照）。
    (二)查本件證人丁○○雖具有告訴人（被害人）身分，然仍屬
      被告以外之人，是其於警詢時所為之供述，為被告以外之
      人於審判外之言詞陳述，屬傳聞證據，而被告業已就上開
      供述之證據能力提出爭執（見本院九十六年八月六日準備
      程序筆錄），已不合刑事訴訟法第一百五十九條之五第一
      項傳聞例外之規定，抑且證人丁○○於本院審理時業經傳
      喚到庭具結作證，因之，除其先前陳述與審判中證述意旨
      相符部分，因已於審理時同受詰問檢驗，業可認非仍屬傳
      聞，或其先前陳述與審判中之證述不符惟該不符之部分具
      刑事訴訟法第一百五十九條之二所定之要件等情形外，依
      刑事訴訟法第一百五十九條第一項規定，該項證據方法應
      予排除，不得作為本案證明被告有罪之依據，惟仍得作為
      彈劾證人丁○○於本院審理時所為陳述之憑信性，附此敘
      明。
四、公訴人認被告涉犯上開恐嚇危害安全罪嫌，無非係以告訴人
    丁○○之指述、監視錄影光碟為其主要論據。然訊據被告堅
    詞否認有恐嚇丁○○犯行，並辯稱：伊並無出言恐嚇告訴人
    丁○○，伊當天是跟伊弟弟乙○○一起去，絕對沒有帶五、
    六名成年男子去丁○○松江里辦公室等語。經查：
    (一)證人丁○○於本院審理時固證述：被告當天帶了五、六個
      成年男子，被告跟另外兩個男子進來里辦公室，另外兩個
      或三個男子留在門口，錄影帶都有，有送到偵查隊，被告
      他們進來以後就說要跟伊輸贏，被告說這些流氓都是他帶
      來的，他說他家在賭博，你怎麼報警察來抓我，伊說沒有
      ，他又說里民沒有要支持，你又常常做水溝、做防火巷、
      衛生下水道、轉角給人家畫紅線，然後他說不然你叫警察
      來，不只這些人，伊我跟他解釋說做水溝是市政府的公共
      政策，這樣子比較不會有蚊子及淹水伊有聽到進來的三個
      人其中的一人說要讓伊的店關門不能營業，因為他們三個
      人一次進來，伊也很害怕，所以伊不能確定是否是被告說
      的當天開會的地點會場佈置為大門一進來就是一個桌子，
      伊坐在桌子面對大門的方向，其他的里民面對面坐兩側，
      他們一進來，就看到他們，所以他們所說的話大家都聽得
      到，而當天拍攝的錄影帶是照射路面的，裝在里辦公室外
      面，對著馬路方向，當時第二天派出所警員有來拿錄影帶
      ，伊有跟派出所警員在里辦公室一起看錄影帶，派出所有
      沒有送去偵查隊，伊就不清楚了等語（見本院九十七年五
      月三十日審理筆錄），然經當庭本院勘驗公訴人所提出之
      當天監視器錄影光碟，勘驗結果為「監視器的畫面是松江
      路二五九巷三八號，在二十時十四分三十八秒畫面中看到
      有四名男子，後面緊接著跟著被告及被告的弟弟。二十：
      十四：四十畫面中看到有四個男子在五十秒時在畫面中先
      經過一家日本料理店門口，五十二秒時被告和他弟弟也在
      日本料理店前停留，被告和他弟弟並沒有進入日本料理店
      ，畫面中被告和他弟弟的手上是空的，並沒有拿任何物品
      。被告及他弟弟後面尾隨一名男子，畫面中無法看出被告
      及他弟弟及其他四名男子是從何處出現到監視器的畫面中
      」（見九十七年八月一日本件審理筆錄），而檢察官起訴
      本件恐嚇犯行之發生地點為台北市○○區○○路二五九巷
      十四號一樓，是公訴人所提出之監視器錄影光碟並無法證
      明當天被告與告訴人二人所發生情形。
    (二)再證人丙○○於本院審理時證稱：九十六年十二月十四日
      晚上八點左右，伊當天有參加會議且從頭到尾都在會場被
      告當天有帶兩個人進來，一個矮的，說是被告的弟弟，另
      外還有一個高的。他們進來大小聲，他們一進來就大小聲
      ，一直跟我們里長說，說他家賭博，里長叫警察去他家抓
      ，里長說我沒有，又說沒有支持里長，里長就做水溝，又
      說轉角畫紅線，有說到開店兩個字，但是我害怕一下，然
      後我就看地下，伊就沒有注意聽，伊也忘記了等語（見本
      院九十七年九月五日審理筆錄），是上開證人丙○○僅能
      證明被告當天有到場，與告訴人大小聲，但無法證明被告
      當場是否有出言恐嚇丁○○：「該五、六名流氓係伊帶來
      的，並將使陳男無法繼續經營商店，及最後一次警告陳男
      不得在鄰里內之轉角處劃設紅色標線」之言語。
    (三)綜上所論，本件僅有告訴人之指述可指，其所指陳被告之
      恐嚇行為並無其他證據足以佐證，被告所辯尚堪採信，是
      本件起訴意旨所憑事證尚無從形成被告有罪論斷之確信。
      此外，復查無其他積極證據足資證明被告犯有聲請簡易判
      決處刑意旨所指恐嚇犯行，自屬不能證明被告犯罪，揆諸
      首揭法條、判例要旨及說明，即應為被告無罪之諭知。
據上論斷，應依刑事訴訟法第四百五十二條、第二百八十四條之
一、第三百零一條第一項，判決如主文。
本案經檢察官柯木聯到庭執行職務。
中    華    民    國    97    年    9     月    19    日
                  刑事第八庭法  官 陳德民
以上正本證明與原本無異。
上正本證明與原本無異。
如不服本判決，應於判決送達後10日內向本院提出上訴狀（應抄
附繕本）。告訴人或被害人如對於本判決不服者，應具備理由請
求檢察官上訴，其上訴期間之計算係以檢察官收受判決正本之日
期為準（被告於本件無上訴利益）。
                            書記官  黃鈴容
中    華    民    國    97    年    9     月    19    日


司法院資訊處製作；財團法人民間司法改革基金會備份。
